【裁判字號】    97,訴,2390
【裁判日期】    990810
【裁判案由】    損害賠償
【裁判全文】
臺灣板橋地方法院民事判決              97年度訴字第2390號
原      告  丙○○
被      告  甲○○
            乙○○
上  一  人
訴訟代理人  趙元昊律師
複  代理人  黃慧仙律師
            許瑞榮律師
上列當事人間請求損害賠償事件，本院於中華民國99年7 月27日
言詞辯論終結，判決如下：
    主      文
被告乙○○應給付原告新臺幣伍拾壹萬捌仟柒佰伍拾元，及自民
國九十七年六月四日起至清償日止，按年息百分之五計算之利息
。
原告其餘之訴駁回。
訴訟費用由被告乙○○負擔十分之三，餘由原告負擔。
本判決第一項於原告以新臺幣壹拾柒萬仟元供擔保後，得假執
行；但被告乙○○如以新臺幣伍拾壹萬捌仟柒佰伍拾元為原告預
供擔保，得免為假執行。
原告其餘假執行之聲請駁回。
    事實及理由
一、按訴狀送達後，原告不得將原訴變更或追加他訴。但有下列
    各款情形之一者，不在此限：…二請求之基礎事實同一者，
    民事訴訟法第255 條第1 項第2 款定有明文。本件原告原依
    督促程序向臺灣臺北地方法院（下稱臺北地院）聲請對被告
    甲○○、乙○○發支付命令，因於法定期間內，僅被告甲○○提出異議，依法該部分支付命令之聲請視為起訴，被告乙○○則未提出異議，原告對被告乙○○之請求已有部分確定
    （詳後述），嗣於本院言詞辯論前，原告又追加乙○○為被
    告，並請求被告甲○○、乙○○連帶給付如其後述聲明所示
    ，核原告所為訴之追加，其請求之基礎事實係本於同一侵權
    行為事實，依照前揭規定，應予准許。
二、原告主張：
  (一)被告乙○○於民國96年6 月間，假稱協助原告以原告所有坐
    落於南投縣埔里鎮之住宅向新竹國際商業銀行（按現改為渣
    打國際商業銀行）建國簡易分行（下稱新竹商銀）貸款，並
    稱被告甲○○為其公司之經理，可免費代辦，被告甲○○同
    明聲稱其與新竹商銀之「經理林家賢」相當熟識，然而，新
    竹商銀並未核准埔里住宅之貸款事，被告2 人遂未經原告同
    意，擅自將原告位於臺北縣五股鄉之住宅（下稱五股房地）
    設定轉貸原告於土地銀行之欠款新臺幣（下同）272 萬元於
    新竹商銀。由於新竹商銀同意貸款291 萬元，扣除原告原在
    土地銀行之欠款272 萬元，原告應尚有19萬元餘額可資領取
    ，熟料，於新竹商銀將原告之存摺、印章及提款卡交與被告
    2 人後，被告2 人竟未返還原告，反而擅自持原告之存摺、
    印章及提款卡於96年7 月4 日（即貸款核發後5 日）分成數
    次盜領原告之貸款共183,000 元，原告遭被告2 人詐騙，分
    毫未取。直至月中旬，原告收悉新竹商銀寄發之放款單始知
    貸款已經核發，經原告多次催討，被告乙○○遲至7 月23日
    半夜才把原告存摺等物歸還，原告翌日刷存簿發現核貸款幾
    被提領一空，被告乙○○卻言「錢是新竹商銀拿走當作辦理
    轉貸的佣金」，並稱已經找到臺中商業銀行願意以原告埔里
    住宅辦理貸款，原告基於信任被告2 人且迫於現實急於取得
    現款，加上183,000 元遠低於原告所需之數額，故原告未多
    加追究。
  (二)嗣被告乙○○趁原告尚相信被告甲○○為專業代書而對其2
    人百般信任之時，見原告需款孔急，再度遊說原告以原告所
    有坐落於南投縣埔里鎮○○路○段之住宅（下稱埔里房地）
    向臺中商業銀行臺北分行（下稱臺中商銀）申辦貸款，申辦
    過程中，被告2 人所言天花亂墜，被告甲○○亦於銀行內佯
    稱因其與頗有經驗並與銀行人員相當熟識，才能勞煩「經理
    級之人員」為原告辦理手續，原告之貸款絕對可以順利核發
    ，一再強調要原告信任之，被告甲○○於臺中商銀內狀似與
    承辦人員相當熟稔並直接帶原告前往貸款部門而不需詢問方
    向，似乎頗有經驗，原告遂不疑有他。然事實上，承辦人員
    「袁瑞蔘」於嗣後陳述其與被告甲○○並不認識，僅是原告
    前往辦理貸款前，被告甲○○曾經先行與銀行打過照面稱要
    帶朋友來辦貸款，並詢問手續爾，並未有任何特殊交情，被
    告甲○○所言全係為博取原告信任所信口胡謅，被告2 人更
    以申辦貸款需要為由，欺騙原告交付存摺與印章與其2 人，
    復持原告之存摺與印章盜領原告之1,499,500 元貸款。
  (三)上開請求之事實，業經原告提出刑事告訴，已由臺灣臺北地
    方法院法院檢察署（下稱臺北地檢署）檢察官受理中，是被
    告乙○○、甲○○2 人有詐欺原告財物之故意，不法侵害原
    告財物所有權，應共同負擔侵權行為之損害賠償責任。併為
    聲明：被告乙○○、甲○○應連帶給付原告1,682,500 元，
    及自支付命令送達時起至清償日止，按年息百分之5 計算之
    利息；並願供擔保聲請宣告假執行。
三、被告甲○○則抗辯：
  (一)被告甲○○從來沒有對被告乙○○及原告自稱代書，且沒有
    指稱與新竹商銀「經理林家賢」熟識，提供名片僅是告知對
    方伊的工作背景及相關業務。當初原告委託被告乙○○辦理
    五股房地設定轉貸已得其同意，並非如原告所指「未得其同
    意」。另原告與被告乙○○委託被告甲○○辦理貸款時，原
    告再三聲稱核貸下來款項要借給被告乙○○，且原告稱工作
    繁忙所有一切聯絡事項，均由被告乙○○代為處理，故整個
    過程被告甲○○均與被告乙○○直接聯繫，並與被告乙○○
    談好以核貸總額300 萬元之手續費30萬元，之後，因核貸金
    額未達300 萬元，才談好收257,500 元手續費。被告甲○○
    為能如實收取257,500 元之手續費由核貸金額中領取，事先
    已取得被告乙○○之同意及其印章，待原告與被告乙○○到
    達銀行後，即將印章歸還被告乙○○，其後並非如原告所稱
    ，原告先行離開銀行，而係在銀行外之車內顧車等候，而委
    由被告乙○○入行內領取代款，被告甲○○領取其款項，即
    行離開銀行。申辦貸款期間，被告甲○○皆信被告乙○○之
    行為係由於原告之授權，並且被告甲○○之業務僅係幫忙辦
    理貸款，對其後貸出金額之用途無過問之權利及義務。被告
    甲○○重申與原告及被告乙○○本不認識，而係被告乙○○
    透過第三人向被告甲○○委辦房貸，且原告與被告乙○○2
    人每次均共同出入銀行，並由於原告告知被告甲○○其業務
    皆由被告乙○○辦理，被告甲○○自始即信被告乙○○為原
    告之代理人。
  (二)當初五股房地之貸款申貸下來時，被告甲○○告知被告乙○○，被告乙○○聲稱一切已向原告說過，於是才會有埔里房
    地再次申貸。按一般常理來看，若原告於第一次房貸下來後
    未收到款項，怎會再將埔里房地申請貸款，顯然告乙○○已
    通知原告或其間訊息傳遞有誤，所以才會有第二次房貸申請
    。又有關埔里房地房貸手續費257,500 元，是因原告埔里房
    地為921 災區重建地，當地銀行如國泰、農會、企銀等都不
    願承作，中部及彰化地區銀行亦然，拒絕原因是「標的物沒
    有價值、估價不足，況且借款人的工作場所與物件本身相距
    甚遠（臺北及埔里）風險過高」，後來被告甲○○找到臺中
    商銀承作，期間有關手續費均向被告乙○○說明（物件承作
    困難，手續費為30萬元），之後經議價改為25萬元，7,500
    元為規費支出，經被告乙○○同意後才承作。
  (三)併為答辯聲明：原告之訴駁回及假執行之聲請均駁回；如受
    不利之判決，願提供擔保請准宣告免為假執行。
四、被告乙○○則抗辯：
  (一)被告乙○○與原告之女陳怡臻自89年間開始交往，原告與被
    告乙○○間關係甚為親近，在被告乙○○眼中，原告是日後
    之岳母，被告乙○○對原告甚為尊重。
  (二)就與本件有關之借貸，原告係透過被告乙○○借貸款項之經
    過如下：
    1.約95年4 、6 月間，原告在其五股家中表示其夫陳慶松積
      欠地下錢莊款項，需要金錢週轉，欲向被告乙○○借款3
      萬元，被告乙○○不便拒絕，且身上無現金，告知過幾天
      可拿錢借原告，在被告乙○○與陳怡臻外出後，陳怡臻稱
      有聽說其父欠地下錢莊錢，細節不想過問，被告乙○○亦
      知陳怡臻與其父2 人相處不睦，是以即未再細問，俟被告
      乙○○即以賣魚營業所收之現金拿3 萬元至原告家中交付
      原告，當時原告未交付借據，亦未有任何收據。
    2.俟後原告陸續向被告借款，金額或4 萬元、或5 萬元、或
      8 萬元、或10萬元，被告乙○○均礙於情面不便拒絕，故
      一再交付款項，此等款項均明去無回，其情形與第一次借
      款3萬元相同，前述金額累計53萬元。
    3.96年3 月元宵節當天，原告又打電話向被告借款8 萬元，
      被告乙○○表示實無法再幫忙，但原告一再懇求，被告乙○○不得已乃找自己知悉之向民間借款管道綽號「阿浩」
      借錢，當時「阿浩」希望開票擔保並有利息，因被告乙○○無甲存帳戶，乃向自己之父黃照誠借票，黃照誠簽發96
      年4 月8 日到期，面額82,500元支票交給被告乙○○，被
      告乙○○即持該支票向「阿浩」借調8 萬元再交給原告，
      且告知係向他人所借，要負擔2500元之利息，原告亦稱所
      有本息日後皆由其負擔，俟後在96年4 月8 日，「阿浩」
      通知被告乙○○拿82,500元換回支票，蓋「阿浩」不願支
      票在帳戶兌現，以免被查到從事放款之事，被告乙○○將
      此事告知原告，原告表示希望被告乙○○能先代墊，因其
      實有困難，而被告乙○○亦確實籌措此一款項換回支票。
    4.截至前述為止，原告已向被告乙○○借款61萬元，均未還
      款，且被告另為原告負擔利息2,500 元。數日後，原告又
      打電話聲稱有地下錢莊的人要對其夫陳慶松不利，請被告
      乙○○為其借調24萬元，被告乙○○擔心陳慶松出事，乃
      再向「阿浩」借24萬元，並允諾支付利息，當時「阿浩」
      告知其就其中部分款項要向他人週轉，故要被告乙○○開
      出2 張支票，面額分別為177,000 元、95,000元，此2 支
      票中之7,000 元及5,000 元部分為利息，被告再向父親黃
      照誠借用2 紙支票借得款項交給原告，原告亦表示本息日
      後會負責還給被告乙○○，模式與前述相同，就此事被告
      乙○○亦係於96年4 月10日湊足252,000 元向「阿浩」取
      回2紙支票。
    5.截至前述為止，原告已向被告乙○○借款85萬元，且被告
      乙○○另為原告負擔14,500元利息，是以被告欠款為864,
      500 元。
    6.96年4 月11日，原告又請被告乙○○借調50萬元，由於金
      額較高，被告乙○○與「阿浩」商議，最後定於96年5 月
      10日還款，且約定利息為40,600元，就此本息，原告亦同
      意日後會還給被告乙○○，被告乙○○再請黃照誠簽發面
      額540,600 元支票交鄉「阿浩」，至此原告積欠被告乙○○之款項高達1,405,100 元。
    7.96年4 月中旬，原告又以哀求方式向被告乙○○借調6 萬
      ，被告向黃照誠借用支票並以支票向「阿浩」調58,000元
      ，被告拿2000元，但交付面額6 萬元之支票，另被告乙○○由魚攤營業之款項中拿2,000 元湊6 萬元交給原告，原
      告已積欠被告乙○○1,467,1000元。
    8.96年4 月下旬，原告又要借款4 萬元，被告乙○○再向黃
      照誠借得面額47,000元之支票向「阿浩」借得4 萬元交給
      原告，原告亦同意日後此本息由其負責，其中7,000 元是
      利息，是原告所欠款項累計應為1,514,100 元。
    9.96年5 月10日，到期之支票有前述面額540,600 元、47,0
      00元2 紙，當日應付之款合計587,600 元，「阿浩」要被
      告乙○○拿現金換回支票，被告乙○○並無此鉅款，經聯
      絡原告亦無法還款，要被告乙○○向債權人請求延期，並
      願支付利息，最後被告乙○○與商議暫不還款，「阿浩」
      亦暫不將支票提示，但每月要支付利息2 萬元，在達成協
      議後，原告要被告乙○○先墊付利息，其會處分不動產，
      儘快解決債務，96年5 月中旬，被告乙○○即先墊付2 萬
      元利息給「阿浩」，是以原告所欠款項累計應為1,534,10
      0 元。
    10.由於原告就前述欠款均未還款，被告乙○○曾向陳怡臻表
      示其母向伊借款甚多，希陳怡臻向其父母表示，惟陳怡臻
      表示其不願管其父母之事，希望被告乙○○自行找原告，
      被告乙○○不得已乃於96年5 月下旬或6 月初找原告催促
      還款，原告方才表示其要用不動產抵押貸款，希望能解決
      債務問題，當時原告要被告乙○○向銀行查詢貸款之事，
      然被告乙○○根本不熟悉銀行貸款之事，亦無在銀行任職
      之朋友，故向友人周志宏詢問後，周志宏介紹被告甲○○
      並稱被告甲○○對銀行貸款作業非常熟悉，故被告乙○○
      才介紹原告與被告甲○○認識，被告甲○○答應為原告貸
      款之事，渠等2 人之間亦商定報酬，商定不動產貸到300
      萬以上，原告願意給被告甲○○30萬元，但俟後渠等自行
      聯絡，有關報酬之事是否有變動，被告乙○○並不知情。
    11.原告拿出其五股房地不動產權狀、身分證、印鑑證明、印
      鑑章，經由被告甲○○向新竹商銀貸款，然因該不動產原
      即設定抵押予土地銀行，在新竹商銀核准貸款後，新竹商
      銀先將其中絕大部分之款項拿去清償土地銀行，並塗銷土
      地銀行之抵押權，剩餘款項為183,000 元，則由新竹商銀
      撥入原告於該銀行帳戶。原告為清償部分欠款，在新竹商
      銀即同意將提款卡交給被告，原告要被告乙○○自行用提
      款卡提領新竹商銀撥入其帳戶之款項，俟後被告乙○○即
      以原告付之提款卡分次領取其中之118,000 元，時間係在
      96年6 月底至7 月上旬，領完後即交還原告提款卡。
    12.由於原告以五股房地抵押所得用於還款之金額其有183,00
      0 元，為解決問題，方才以其南投房地經由被告甲○○向
      臺中企銀申辦貸款，貸得約150 萬元（臺中商銀扣手續費
      核撥1,495,500 元），在貸款過程中，原告係親自開戶辦
      理一切手續，銀行亦有核對身分，在臺中商銀核撥貸款當
      天，被告乙○○開車至原告上班處載原告前往臺北市○○○路之臺中商銀，而「阿浩」為取回款項亦帶2 名朋友開
      另一部車跟隨在後，被告乙○○、甲○○及原告進入銀行
      辦完所有手續後，3 人即步出臺中商銀，並在銀行外之被
      告乙○○車內商議有關被告甲○○報酬及原告還債之事，
      被告甲○○當場表示其報酬257,500 元，原告並無意見，
      原告隨即將存摺、印章交給被告甲○○、乙○○，要被告
      2 人自行領款，故當天先由被告甲○○以原告之存摺、印
      章領取257,500 元，剩餘款項才係原告讓被告乙○○領款
      以清償債務之用。
  (三)原告一再以被告甲○○辦理貸款過高，被告甲○○名片不實
    等情為攻擊方法，然被告乙○○以往亦不認識被告甲○○，
    被告甲○○給被告乙○○之名片與給原告者亦係相同，此外
    有關報酬之事亦係被告甲○○與原告所商定，並非被告乙○○所決定，被告乙○○對於貸款之程序及所需費用亦不了解
    ，故原告以此聲稱被告乙○○有不法侵害其權益之情事，實
    令被告乙○○難以接受，是本件原告之訴並無理由。
  (四)併為答辯聲明：原告之訴駁回及假執行之聲請均駁回；如受
    不利之判決，願提供擔保請准宣告免為假執行。
五、本件原告所有之五股房地原向土地銀行設定抵押貸款，96年
    96年6 月間，經由被告甲○○之代辦，轉向新竹商銀辦理抵
    押貸款291 萬元，扣除原土地銀行之貸款272 萬元後，於96
    年7 月4日、5 日 ，由被告乙○○持原告之提款卡分次領取
    118,000 元，被告甲○○於7 月4 日填寫提款單蓋用原告印
    鑑提領代辦費65,000元；及原告所有之埔里房地於96年8 月
    間，經由被告甲○○之代辦，向臺中商銀申請貸款貸得150
    萬元，扣除手續費後，於96年8 月24日實撥1,495,500 元，
    同日下午2 時10分許，被告甲○○持原告之存摺、印章領取
    代辦費257,500 元，同日下午2 時29分許，被告乙○○持原
    告之存摺、印章領取1,242,000 元等情，有五股、埔里住宅
    之土地及建物登記謄本、新竹商銀存簿影本、臺中商銀活期
    儲蓄存款交易明細影本等件在卷可稽，並為兩造所不爭執，
    自為真實。
六、原告主張被告乙○○、甲○○於上次兩次貸款均係以詐欺之
    故意，不法侵害原告之財物所有權，應共同負擔侵權行為之
    損害賠償責任，其得請求被告乙○○、甲○○連帶賠償1,68
    2,500 元等語，則為被告所否認，並以前開情詞置辯。是本
    件應審究者為被告乙○○、甲○○有無詐騙原告之故意？
七、關於被告乙○○部分：
  (一)被告乙○○雖抗辯本件兩次貸款所得，均係原告先後向其借
    款累計多達1,534,100 元無法返還，原告才會以其五股、埔
    里房地先後向新竹商銀、臺中商銀貸款返還云云，惟查，被
    告所辯原告向其借款一節，非但為原告所否認，且其所提出
    其父黃照誠為發票人之支票影本6 紙，並不能證明原告曾向
    其借款之事實，又被告乙○○於刑事偵查中自承貸款利息均
    是原告在支付等語（參見臺北地檢署97年度偵字第16591 號
    偵查卷第44頁），衡情，原告借款之目的倘非供己所使用，
    實無提供自己房地供作抵押，亦無於貸款後繼續支付利息之
    理？故被告乙○○上開辯解尚非可採。
  (二)又被告乙○○於刑事偵查中原抗辯臺中商銀領款1,242,000
    元部分，原告有陪同領款，並在臺中商銀150 萬元以上通貨
    交易登記簿上簽署「丙○○」之姓名云云，惟經臺北地院刑
    事庭依被告乙○○之聲請將該等文件送往具有專門鑑定筆跡
    能力之法務部調查局鑑定結果，認該交易登記簿上原告之簽
    名並非原告本人所親簽，此有該局99年2 月9 日調科貳字第
    09900064220 號鑑定書一份附於臺北地院98年度訴字第1626
    號刑事卷可稽，是該等交易登記簿上「丙○○」既非原告所
    親簽，當無認原告有陪同被告乙○○領款而以此為有利於被
    告乙○○之認定。又原告五股房地及埔里房地貸款所得部分
    ，分由被告乙○○以原告之提款卡，及由被告甲○○蓋用原
    告之印章後提領，已如前述。倘被告乙○○前於貸款之前已
    與原告談妥貸款下來後，即交由被告乙○○使用，則在銀行
    帳號屬原告所有之情形下，當係由被告乙○○與原告共同至
    銀行提款，且由原告填載相關領款憑條等較為合理，並無可
    能由被告乙○○自行自提款機領款或由被告甲○○代為填寫
    提款憑條之理。更何況被告乙○○供承：於臺中商銀撥款當
    次，伊有開車載原告至臺中商銀等語，則原告既已與被告乙○○共同至臺中商銀，衡情當由其自己領取代得之款項，應
    無委由被告甲○○、乙○○代為於取款憑條上蓋用原告之印
    章並提款之必要，足見被告乙○○所辯在臺中商銀辦完手續
    後步出銀行，並在銀行外被告乙○○車內商議有關被告甲○○報酬及原告還債之事，被告甲○○當場表示其報酬257,50
    0 元，原告並無意見，原告隨即將存摺、印章交給被告甲○○、乙○○，要被告2 人自行領款，當天先由被告甲○○以
    原告之存摺、印章領取257,500 元，剩餘款項才係原告讓被
    告乙○○領款以清償債務之用，並非事實，要難採取。
  (三)證人即黃照誠於臺北地院98年度訴字第1626號刑事案件審理
    中固證述被告乙○○有借錢予原告云云（見98年11月2 日審
    判筆錄第11至15頁），然證人黃照誠從未親眼見過被告乙○○將錢交予原告，原告亦從未親口向其承認有向被告乙○○
    借錢，亦據其上開刑事案件審理中證述明確，是當不得以其
    證詞，即遽認原告有向被告借錢之事實，是證人黃照誠之證
    詞，並不足為有利於被告乙○○之認定。
  (四)此外，被告乙○○所涉刑事案件部分，經臺北地院審理結果
    ，認本件原告前述五股房地及埔里房地之貸款，均係供其自
    己所用，並無要給予或借予被告乙○○，被告乙○○於受原
    告委任後，竟違背任務將該等款項予以侵占入己，核其就五
    股房地貸款部分，係犯刑法第335 條第1 項之侵占罪及第33
    9 條之2 第1 項由自動付款設備取得他人之物罪，其以一行
    為觸犯上述2 罪名，係想像競合犯，應從一重論以刑法第33
    5 條第1 項之侵占罪，並判處有期徒刑3 月；埔里房地貸款
    部分，係犯刑法第335 條第1 項之侵占罪及第216 條之行使
    同法第210 條之偽造私文書罪，其以一行為觸犯上述2 罪名
    ，係想像競合犯，應從一重論以刑法第216 條之行使同法第
    21 0之偽造私文書罪，判處有期徒刑11月，應執行有期徒刑
    1 年，此亦有臺北地院98年訴字第1626號刑事判決及刑事卷
    影本可佐，是主張被告乙○○因故意不法侵害其財物所有權
    ，被告乙○○對其應負侵權行為之損害賠償責任，應可採信
    。
  (五)次按債務人對於支付命令未於法定期間提出異議者，支付命
    令與確定判決有同一效力，民事訴訟法第521 條第1 項定有
    明文。又數人負同一債務而其給付可分者，除法律另有規定
    或契約另有訂定外，應各平均分擔之，民法第271 條前段亦
    有明文規定。查本件原告原依督促程序向臺北地院聲請對被
    告乙○○、甲○○發支付命令，其請求標的記載：「相對人
    （按即被告乙○○、甲○○）應給付聲請人（按即原告）新
    臺幣（下同）183,000 元整，及自支付命令送達翌日起至清
    償日止，按年息百分之五計算之利息。二、相對人應給付聲
    請人1, 499,500元整，及自支付命令送達翌日起至清償日止
    ，按年息百分之五計算之利息。三、督促程序費用由相對人
    負擔。」並未請求被告乙○○、甲○○應連帶給付；臺北地
    院於97年5 月27日核發之97年度促字第16042 號支付命令亦
    記載：「一、債務人（按即被告乙○○、甲○○）應向債權
    人（按即原告）清償新臺幣壹拾捌萬參仟元，及自本支付命
    令送達之翌日起至清償日止，按年息百分之五計算之利息。
    二、債務人應向債權人清償新臺幣壹佰肆拾玖萬萬玖仟伍百
    元，及自本支付命令送達之翌日起至清償日止，按年息百分
    之五計算之利息。…」，亦未記載被告乙○○、甲○○應連
    帶清償，而該支付命令送達被告乙○○、甲○○後，僅被告
    甲○○於法定期間之97年7 月30日提出民事異議狀未附理由
    聲明異議，被告乙○○並未提出異議，此有上開臺北地院支
    付命令卷可證，又被告甲○○嗣後於本件提出之答辯理由係
    基於其個人關係之抗辯，是其異議效力並不及於被告乙○○
    （最高法院33年上字第4810號判例意旨參照）。另上開支付
    命令所命被告乙○○、甲○○之給付係屬可分，則被告乙○○依民法第271 條前段規定應平均負擔之，即應負擔91,500
    元（183,000 ÷2 ）、749,750 元（1,499,500 ÷2 ），合
    計841,250 元，故本件原告請求被告乙○○給付於841,250
    元金額範圍內業已確定，原告對此部分再行追加起訴，依民
    事訴訟法第249 條第1 項第7 款規定，其此部分之訴並非合
    法，應予以駁回。再者，本件五股、埔里房地部分，被告乙○○所侵占之金額分別為118,000 元、1,242,000 元，已如
    前述，總金額為1,360,000 元（1,242,000 ＋118,000 ），
    扣除上開已確定之841,250 元部分後，本件原告得請求被告
    乙○○賠償之金額應為518,750 元（1,360,000 －841,250
    ）。
  (六)再按給付無確定期限者，債務人於債權人得請求給付時，經
    其催告而未為給付，自受催告時起，負遲延責任。其經債權
    人起訴而送達訴狀，或依督促程序送達支付命令，或為其他
    相類之行為者，與催告有同一之效力；又以日、星期、月或
    年定期間者，其始日不算入，民法第229 條第2 項、第120
    條第2 項分別定有明文。本件原告侵權行為損害賠償之請求
    並無確定期限，則被告乙○○應自受催告時即支付命令繕本
    送達之翌日起，始負遲延責任，而被告乙○○係於97年6 月
    3 日收受支付命令繕本之送達，有送達證書在卷可憑，是其
    應自支付命令繕本送達翌日即97年6 月4 日起始負給付遲延
    利息之責任，原告請求自該日起至清償日之遲延利息，合於
    規定，亦應准許，惟其請求「支付命令繕本送達之日」之遲
    延利息，則非正當，不能准許。
八、關於被告甲○○部分：
    原告雖主張本件五股房地與埔里房地之貸款，被告甲○○有
    與被告乙○○共同對其行騙云云。惟查，有關原告向新竹商
    銀貸款申請資料之相關簽名、蓋章，均係由原告親自所為，
    申請書第1 頁之基本資料，亦係原告自行填寫等節，業據原
    告於刑事偵查中陳述明確（見同上號偵查卷第64至65頁）。
    審諸附於偵查卷之新竹商銀指數型房貸II申請書第1 頁之「
    個人資產狀況」欄中，「自有不動產」一項係勾選「同戶籍
    」（即上開五股房地），「所有權人」則係以原告之筆跡填
    寫「丙○○」，堪認原告填寫該申請書時，僅填載五股房地
    ，並未填載埔里房地相關資料；另參諸原告於刑事偵查中陳
    稱：96年6 月20幾日，被告乙○○打電話通知伊到新竹商銀
    對保，要伊帶權狀去，當時銀行經理向伊要權狀，伊拿埔里
    房地經理說不是，是要五股房地的權狀，伊才知道是以五股
    房地去貸款等語（見同上偵查卷第104 頁），足認至遲原告
    在對保當時，確已明瞭係以其五股之房地申請抵押貸款，惟
    其仍繼續完成對保手續並獲核貸，自難認被告甲○○有何謊
    稱以原告所有之埔里房地向新竹商銀貸款，然私下持原告所
    有五股房地申貸之情形。次查，原告向臺中商銀貸款之96年
    7 月11日個人授信申請書，係由其親自填寫；96年8 月24日
    當日，臺中商銀曾致電原告貸款已核撥，原告乃與被告乙○○共同前往臺中銀行向被告甲○○取回印鑑等情，亦據原告
    於刑事偵查中陳述綦詳（見同上偵查卷第65頁、臺北地檢署
    96年度他字第10737 號偵查卷第30頁）；再查，上開2 次貸
    款核撥當時，被告甲○○向新竹商銀提領之65,000元，向臺
    中商銀提領之257,500 元，係仲介原告向銀行貸款之代辦費
    用，亦據被告乙○○於刑事偵查中供述無訛（見同上他字卷
    第18頁），且原告亦不否認本件兩次貸款均係被告甲○○所
    代辦，則顯難以被告乙○○有侵占原告貸款之情而認被告甲○○亦有共謀侵占或詐欺之行為，是原告主張被告甲○○應
    與被告乙○○共同負本件侵權行為損害賠償責任，並非可採
    。
九、綜上所述，原告依侵權行為之法律關係，請求被告乙○○給
    付518,750 元及自97年6 月4 日起至清償日止，按年息百分
    之5 計算之利息，為有理由，應予准許；逾上開部分及對被
    告甲○○之請求，為無理由，應予駁回。
十、原告與被告乙○○均陳明願供擔保，聲請宣告假執行或免為
    假執行，經核原告勝訴部分，合於法律規定，爰分別酌定相
    當之擔保金額宣告之；至原告敗訴部分，其餘假執行之聲請
    ，因訴之駁回而失所依據，應併予駁回。
十一、因本件事證已臻明確，兩造其餘主張、攻擊防禦方法及所
      提之證據，經審酌後認於本判決結果不生影響，爰不一一
      論述，附此敘明。
十二、結論：原告之訴為一部有理由、一部無理由、一部不合法
      ，依民事訴訟法第249 條第1 項第7 款、第79條，第390
      條第2 項、第392 條第2 項，判決如主文。
中    華    民    國    99    年    8     月    10    日
                  民事第一庭    法  官  高文淵
上列正本係照原本作成
如對本判決上訴，須於判決送達後20日內向本院提出上訴狀
中    華    民    國    99    年    8     月    10    日
                                書記官  黃瀅螢

司法院資訊處製作；財團法人民間司法改革基金會備份。
